臺灣高雄地方法院刑事判決　　　　　　110年度審訴字第151號
公　訴　人　臺灣高雄地方檢察署檢察官
被　　　告　張登豐


選任辯護人　楊靖儀律師
上列被告因傷害案件，經檢察官提起公訴（109 年度偵字第0000
0 號），因被告於準備程序進行中就被訴事實為有罪之陳述，經
本院裁定改依簡式審判程序審理，判決如下：
    主  文
張登豐犯傷害罪，累犯，處有期徒刑陸月，如易科罰金，以新臺
幣壹仟元折算壹日。
    事實及理由
一、本件被告張登豐所犯非死刑、無期徒刑、最輕本刑為3 年以
    上有期徒刑之罪或高等法院管轄第一審案件，其於準備程序
    進行中，就被訴事實為有罪之陳述，經告知簡式審判程序之
    旨，並聽取當事人、辯護人之意見後，本院認宜進行簡式審
    判程序，爰依刑事訴訟法第273 條之1 第1 項規定，裁定進
    行簡式審判程序。又因改行簡式審判程序之故，依刑事訴訟
    法第159 條第2 項之規定，本件不受同法第159 條第1 項傳
    聞法則之限制，合先敘明。
二、本案犯罪事實及證據，除證據部分增列「被告於本院審理中
    之自白」外，其餘均引用檢察官起訴書之記載（如附件）。
三、論罪科刑：
  ㈠核被告所為，係犯刑法第277 條第1 項之傷害罪。
  ㈡被告前因酒後不能安全駕駛之公共危險案件，經臺灣苗栗地
    方法院（下稱苗栗地院）分別以107 年度苗交簡字第891 號
    判決判處有期徒刑3 月確定、以108 年度苗交簡字第37號判
    決判處有期徒刑2 月（併科罰金新臺幣1 萬元）確定，上開
    各罪嗣經苗栗地院以108 年度聲字第283 號裁定定應執行有
    期徒刑4 月確定，並於108 年6 月5 日易科罰金執行完畢之
    情，有臺灣高等法院被告前案紀錄表1 份在卷足憑，是其於
    有期徒刑執行完畢後5 年內，故意再犯本案有期徒刑以上之
    罪，為累犯。而司法院釋字第775 號解釋文及理由之意旨，
    係指構成累犯者，不分情節，一律加重最低本刑，於不符合
    刑法第59條所定要件之情形下，致生行為人所受之刑罰超過
    其所應負擔罪責之個案，不符罪刑相當原則、比例原則。於
    此範圍內，在修正前，為避免發生上述罪刑不相當之情形，
    法院就該個案應裁量是否加重最低本刑；依此，該解釋係指
    個案應量處最低法定刑、又無法適用刑法第59條在內減輕規
    定之情形，法院應依此解釋意旨裁量不予加重最低本刑（最
    高法院108 年度台上字第338 號判決意旨參照）。本院審酌
    被告前開累犯情形及本案犯罪情節後，認並無該解釋意旨所
    指情事，故被告本案所犯之罪仍應依刑法第47條第1 項規定
    加重其刑。
  ㈢爰以行為人之責任為基礎，審酌被告為發洩其對於告訴人游
    俊宏之不滿情緒，率爾持用酒瓶、酒杯傷害告訴人，使告訴
    人受有如附件犯罪事實欄所載之傷勢，所為實可非難；惟念
    被告犯後終能坦承犯行，態度尚可，及參以被告與告訴人係
    因對賠償金額認知差距過大而調解不成立，尚非被告全然無
    賠償意願一節，有本院刑事調解案件簡要紀錄表、刑事準備
    書㈡狀、本院審判筆錄等件在卷可稽（見本院卷第85、133
    、211 頁）；兼衡被告自陳之智識程度、家庭經濟狀況（見
    本院卷第42、133 至155 頁）等一切情狀，量處如主文所示
    之刑，並諭知易科罰金之折算標準。
四、查本案被告用以傷害告訴人之酒瓶、酒杯等物，卷內無證據
    證明屬被告所有，且酒瓶、酒杯為日常生活中所易取得之物
    品，並無刑法上之重要性，爰不予宣告沒收。
五、至辯護人雖請求本院給予被告緩刑之宣告，惟被告因上開故
    意犯罪而受有期徒刑以上刑之宣告，執行完畢後迄今未滿5
    年，顯不符緩刑宣告要件，自無從宣告緩刑，附此敘明。
據上論斷，應依刑事訴訟法第273 條之1 第1 項、第299 條第 1
項前段、第310 條之2 、第454 條第2 項，判決如主文。
本案經檢察官吳協展提起公訴，檢察官范文欽到庭執行職務。
中    華    民    國   110    年    11    月     8    日
                  刑事第五庭  法  官  林明慧
以上正本證明與原本無異。
如不服本件判決，得自收受送達之日起20日內，向本院提出上訴
狀（須附繕本），上訴於本院管轄之第二審地方法院合議庭。
因疫情而遲誤不變期間，得向法院聲請回復原狀。
中    華    民    國   110    年    11    月    8     日
                              書記官  鄭永媚
附錄本判決所引法條
中華民國刑法第277 條第1 項
傷害人之身體或健康者，處5 年以下有期徒刑、拘役或50萬元以
下罰金。
【附件】
臺灣高雄地方檢察署檢察官起訴書
                                  109 年度偵字第24339 號
    被      告  張登豐  男  54歲（民國00年0月00日生）
                        住臺中市○○區○○路0段000號5樓
                        國民身分證統一編號：Z000000000號
上被告因傷害案件，已經偵查終結，認應提起公訴，茲將犯罪事
實及證據並所犯法條分敘如下：
        犯罪事實
一、張登豐與游俊宏素不相識，渠等與數名房地產朋友聚餐後，
    於民國109 年8 月26日22時許，前往高雄市新興區中山一路
    43凱渥精品會館3 樓303 包廂飲酒消費。期間，張登豐向游
    俊宏表達要在南部房地產業界中插一股，惟游俊宏反應斯時
    場合不適合談論此事，改天再聊，張登豐聽聞後，竟基於傷
    害之犯意，於109 年8 月27日0 時50分許，持酒瓶、酒杯攻
    擊游俊宏頭部，致游俊宏受有頭部挫傷、頭部外傷、頭皮撕
    裂傷5 公分、右側額頭撕裂傷8 公分、右側週邊型顏面神經
    麻痺等傷害。
二、案經游俊宏訴由高雄市政府警察局新興分局報告偵辦。
        證據並所犯法條
一、證據清單及待證事實：
┌──┬──────────┬─────────────┐
│編號│證據方法            │待證事實                  │
├──┼──────────┼─────────────┤
│1   │被告張登豐於警詢時及│被告辯稱：8 月26日下午去參│
│    │偵查中之供述        │觀工地約4 、5 點到，之後就│
│    │                    │去用晚餐，跟誰去用餐是李瑞│
│    │                    │勤安排的，7 點左右去餐廳吃│
│    │                    │飯，吃飯期間喝威士忌喝很多│
│    │                    │，後來去包廂我就不太記得了│
│    │                    │，我是後續到警局才知道這件│
│    │                    │事，那時我的印象不清楚云云│
│    │                    │。                        │
├──┼──────────┼─────────────┤
│2   │告訴人游俊宏於警詢時│全部犯罪事實。            │
│    │之指訴              │                          │
├──┼──────────┼─────────────┤
│3   │證人李瑞勤於警詢時及│被告於上開時、地，持持酒瓶│
│    │偵查中之證述        │、酒杯攻擊游俊宏，致告訴人│
│    │                    │受傷之事實。              │
├──┼──────────┼─────────────┤
│4   │高雄市立大同醫院診斷│告訴人於上開時、地，遭被告│
│    │證明書、阮綜合醫院診│攻擊，因而受有頭部挫傷、頭│
│    │斷證明書各1 份      │部外傷、頭皮撕裂傷5 公分、│
│    │                    │右側額頭撕裂傷8 公分、右側│
│    │                    │週邊型顏面神經麻痺等傷害之│
│    │                    │事實。                    │
├──┼──────────┼─────────────┤
│5   │被告暨現場、血衣照片│佐證被告於上開時、地，持持│
│    │7 張                │酒瓶、酒杯攻擊游俊宏，致告│
│    │                    │訴人受傷之事實。          │
└──┴──────────┴─────────────┘
二、本件被告雖辯稱：飲酒後不知道其有傷害告訴人之行為云云
    ，然被告於訊問中自承：知道自己飲酒後控制能力不佳等語
    ，則其對於飲酒後故意招致之傷害行為，仍應依刑法第19條
    第3 項之規定擔負其罪責。核被告所為，係犯刑法第277 條
    第1 項之傷害罪嫌。
三、告訴暨報告意旨另認：被告係基於殺害告訴人、重傷害之犯
    意，持酒瓶、酒杯攻擊告訴人頭部，致告訴人受有上開傷害
    ，因認被告涉有刑法第271 條第2 項之殺人未遂、第278 第
    1 項之重傷害罪嫌。按刑法殺人罪之成立，不僅客觀上須有
    殺人之行為，且行為人於主觀上須具有使人死亡之知與欲，
    始足當之。而刑法上殺人未遂與傷害罪之區別，應以加害人
    主觀上有無殺意為斷；至於行為人之主觀犯意，此存在於行
    為人之內心之主觀事實，必須由所呈現之外在客觀事實判斷
    ，應通盤審酌行為時之一切客觀環境及其他具體情形，諸如
    ：行為人與被害人之關係、仇隙，是否足以引發殺人動機，
    行為當時之手段是否猝然致被害人難以防備，攻擊時之力道
    是否猛烈足以使人斃命，被害人所受之傷勢，攻擊後之後續
    動作是否意在取人性命等。兇器之種類、被害人受傷之多寡
    、是否致命部位，雖可藉為認定有無殺意之心證，惟非判斷
    二罪間之絕對標準，仍須斟酌當時客觀環境及其他具體情形
    加以判斷，此業經最高法院18年上字第1309號、19年上字第
    718 號、20年非字第104 號判例闡釋甚明。經查，告訴人與
    被告素不相識，且前無恩怨、糾紛、金錢借貸關係，業據告
    訴人陳明在卷，是被告與告訴人並無深仇大恨，本件應係被
    告因一時之糾紛，而攻擊告訴人，其應無殺害告訴人之動機
    。再參以證人李瑞勤於偵查中證稱：（問：被告在攻擊游俊
    宏當時，嘴巴有無說什麼言語？）沒有等語，復佐以被告所
    使用之器具係酒瓶、酒杯，而非一般殺傷力較高之刀械，故
    被告是否確有殺害告訴人之犯意，尚值斟酌，是殊難僅因被
    告曾持上開酒瓶、酒杯攻擊告訴人頭部致告訴人受有前開傷
    害，即認被告有殺人之主觀犯意，而遽以殺人未遂之罪刑相
    繩。又告訴人所受之上開傷害，尚未符合刑法第10條第4 項
    所稱之重傷害，是難認被告涉有重傷害之犯行。然此部分如
    成立犯罪，因與被告前揭起訴部分為同一事實，應為起訴效
    力所及，爰不另為不起訴處分，併此敘明。
四、依刑事訴訟法第251 條第1 項提起公訴。
    此  致
臺灣高雄地方法院
中    華    民    國   110    年    1     月    28    日
                              檢  察  官  吳協展
上正本證明與原本無異
中    華    民    國   110    年    2     月    3     日
                              書  記  官  黃詠倩
所犯法條：刑法第277條
中華民國刑法第277條
傷害人之身體或健康者，處5 年以下有期徒刑、拘役或50萬元以
下罰金。
犯前項之罪，因而致人於死者，處無期徒刑或7 年以上有期徒刑
；致重傷者，處3 年以上10年以下有期徒刑。